【裁判字號】    95,台上,2101
【裁判日期】    950420
【裁判案由】    強盜
【裁判全文】
最高法院刑事判決            九十五年度台上字第二一０一號
    上  訴  人  甲○○
                        在.
    選任辯護人  汪紹銘律師
    上  訴  人  乙○○
                        18號.
上列上訴人等因強盜案件，不服台灣高等法院台中分院中華民國
九十五年二月二十一日第二審判決（九十四年度上訴字第二二九
七號，起訴案號：台灣彰化地方法院檢察署九十四年度偵字第一
六八九號、九十四年度偵緝字第一二一號），提起上訴，本院判
決如下：
    主  文
上訴駁回。
    理  由
按刑事訴訟法第三百七十七條規定，上訴於第三審法院，非以判
決違背法令為理由，不得為之。是提起第三審上訴，應以原判決
違背法令為理由，係屬法定要件。如果上訴理由書狀並未依據卷
內訴訟資料，具體指摘原判決不適用何種法則或如何適用不當，
或所指摘原判決違法情事，顯與法律規定得為第三審上訴理由之
違法情形，不相適合時，均應認其上訴為違背法律上之程式，予
以駁回。本件上訴人甲○○上訴意旨略稱：(一)原判決對於起訴書
記載上訴人所犯法條含刑法第三百零六條第一項，改判依刑法第
三百零二條第一項論處，並未於審判期日及其前調查程序訊問上
訴人前，告知上訴人此變更之罪名，使上訴人為充分之防禦及辯
論，有違刑事訴訟法第九十五條之規定。又原判決引用「罰金『
罰款』提高標準條例第一條前段」論處，但現行法並無此法律，
有適用法則違誤。再原判決對於上訴人等強盜所用之口罩二只已
滅失，不為沒收之諭知，事實欄並未記載在何處滅失上訴人已陳
明之事實，且未說明強盜所得之現金如何花用不存在及未諭知發
還或沒收，均有違法。(二)原判決事實欄對於上訴人剝奪被害人陳
瑞珍之行動自由之起訖時間，均未明確記載，亦有可議。(三)原判
決對於已判決確定之共犯林燕超於作案時並未蒙面或戴口罩以隱
匿身分，認顯係其到達茂盛工程公司後即有意強盜被害人財物云
云，似認林燕超之強盜犯意是臨時起意，則上訴人等如何與之有
犯意聯絡，上訴人辯稱：只知道捉人討債，不知道要搶錢等語，
何以不可採信，原判決未說明其理由，自有違法。(四)證人白名琪
於偵查中之證言：林燕超找其幫忙要債討錢，因而介紹有收帳經
驗之上訴人，當時沒說要去打人抓人等語，共同被告乙○○於警
詢、偵查中及第一審亦先後稱：白名琪介紹其認識林燕超去討債
，林燕超說要向陳瑞珍討債新台幣（下同）二百多萬元云云，林
燕超於第一審亦稱：從頭到尾只有跟他們提，要去收帳而已等語
，即被害人陳瑞珍亦於偵查及第一審中亦均稱：上訴人與乙○○
捆我，然後林燕超搶我的鑰匙與皮包云云，佐以林燕超於到達茂
盛工程公司，即出言對陳瑞珍說：妳再囂張看看，均足使上訴人
等認定林燕超與陳瑞珍是熟識，確是為討債，則林燕超突然強奪
皮包之行為，顯非上訴人等原先之犯意，原判決對上訴人不知林
燕超要搶錢之辯解，何以不可採信，未說明理由，亦有違誤云云
。上訴人乙○○上訴意旨略謂：(一)同案被告林燕超於第一審證稱
：伊從頭到尾只有跟他們提，伊要去收帳而已，且上訴人等並不
知伊逼問被害人提款卡密碼之事，伊事先亦未告知上訴人要持提
款卡去提款，上訴人等亦不知伊領多少錢等語，甲○○於第一審
亦證稱：白名琪介紹伊等跟林燕超去討債等語，白名琪亦於警詢
、偵查及第一審亦證稱：伊介紹上訴人等幫忙林燕超討債云云，
上訴人主觀上並無不法所有之意圖，原判決對白名琪有利於上訴
人之證詞何以不採，未於理由中詳加說明，自有判決理由不備之
違法。(二)同案被告林燕超究竟交付上訴人等各多少錢？該金錢是
否為人處理債務所得之報酬，抑為強盜所得之贓款，原審未予查
明，且未於理由載明：所認事實又與卷內之證據不相符合，亦有
判決理由矛盾之違法。(三)上訴人之選任辯護人於原審始終爭執同
案被告甲○○之警詢筆錄為審判外之陳述，不具證據能力，至審
判期日之捨棄，乃係捨棄以證人身分詰問甲○○，並非同意甲○
○之警詢筆錄具有證據能力，原判決將之採為證據，適用法則不
當等語。
惟查原判決依憑上訴人甲○○、乙○○不利於己之部分自白，證
人即被害人陳瑞珍不利於上訴人等之證言，共犯林燕超不利於上
訴人等之供述，陳瑞珍被毆打受傷之診斷證明書、陳瑞珍及其夫
游明憲之提款卡交易往來明細查詢、提款地點一覽表各一份及提
款翻拍之照片四張等證據，資以認定上訴人等有原判決事實欄所
記載之犯罪事實，因而撤銷第一審關於上訴人等部分不當之判決
，改判依牽連犯、連續犯之例，從一重分別論處上訴人等共同意
圖為自己不法之所有，結夥三人以上，以強暴至使不能抗拒，而
取他人之物各罪刑（各處有期徒刑捌年），已詳述其所憑之證據
及理由，對於上訴人等否認有參與本件加重強盜、傷害及利用自
動付款設備詐取財物等犯行，甲○○辯稱：伊當時是要與共犯林
燕超一起去討債，並不是要去強盜，且共犯林燕超出手去強取被
害人之上開隨身皮包及自用小客車鑰匙時，伊並未看清楚。另向
被害人逼問提款卡密碼之事，伊均不知道，嗣後到二林郵局、台
中商業銀行二林分行及二林農會去提領上開款項時，伊雖負責看
住被害人，但並不知林燕超他們去提款云云；乙○○辯稱：伊當
時是要與共犯林燕超一起去討債，主觀上並無不法所有之意圖，
且共犯林燕超出手去強取被害人之上開隨身皮包及自用小客車鑰
匙時，伊並未看清楚。至共犯林燕超毆打被害人時，伊並未參與
，共犯林燕超向被害人逼問提款卡密碼之事，伊也不知道。另共
犯林燕超至二林郵局、台中商業銀行二林分行及二林農會去提領
上開款項時，林燕超雖叫伊載其前往，但並未告知伊係前往提款
，伊並無加重強盜、傷害及利用自動付款設備詐欺取財等犯行之
犯意聯絡及行為分擔云云。經綜合調查證據之結果，認均不可採
；證人陳瑞珍在警詢、第一審及原審之被害供述，雖就枝節部分
略有不同，但就如何進入茂盛工程公司後被打，被搶、被綁、被
逼問提款卡密碼及如何逃離等情形之供述，則前後一致，堪認上
訴人等確有與林燕超共同參與本件傷害、強盜、剝奪人之行動自
由及詐領存款之犯行；對於證人林燕超供稱：上訴人等並不知道
伊要搶被害人之財物，伊是因被害人認出其身分，始強盜被害人
及將其押走等語；認係迴護上訴人等之詞，不足採信；證人白名
琪在警詢、偵查中及原審之證言，證人洪斗山在偵查中之證言，
及乙○○所提之台灣大哥大行動電話通聯紀錄等，均不足為上訴
人等有利之認定；分別在判決內加以指駁，並說明證據取捨及判
斷之理由。原判決所為論述，核與卷證資料相符，從形式上觀察
，並無違背法令之情形。查起訴書對上訴人等牽連所犯法條中，
將刑法第三百零二條第一項，誤載為刑法第三百零六條第一項，
第一審判決理由內已加說明（第一審判決第一八頁），上訴人等
不服第一審判決上訴第二審時自均已知悉，且上訴人等對妨害自
由部分復自白不諱，顯已知罪名已變更，並無不能充分行使防禦
權之情形，核與刑事訴訟法第九十五條第一款所指意旨之情形不
相符合。又原判決據上論結欄內，將罰金罰鍰提高標準條例，誤
載為罰金「罰款」提高標準條例，顯係誤載，為文字更正問題，
甲○○上訴意旨(一)中，關於上開部分之指摘，顯有誤解。又犯刑
法關於強盜罪之沒收，依刑法第三十八條之規定，除違禁物及有
特別規定者，不問屬於犯罪行為人與否，均應沒收外，其餘供犯
罪所用或犯罪預備之物，或因犯罪所得之物，以屬犯人所有為限
，始得沒收之，而是否沒收則屬事實審法院之職權。原判決對於
上訴人等強盜所用之口罩二只已滅失之事實，縱未認定，及強盜
所得之現金如何花用不存在，並未說明或未諭知發還，雖欠周全
，但並非上訴人等犯本件加重強盜罪之構成要件事實，縱未認定
或記載，與判決主旨並不生影響，自不得執為上訴第三審之理由
。上訴人等此部分上訴意旨之指摘，亦有誤會。又原判決所採之
某項證據，縱有不當，然除去該項證據，仍應為同一事實之認定
者，既於判決無影響，乃不得據為適法之第三審理由。本件原判
決理由中，對於甲○○警詢筆錄是否具證據能力問題，固以乙○
○之選任辯護人於原審審理時已捨棄爭執，依刑事訴訟法第一百
五十九條之五第二項之規定，認視為同意作為證據，在判決內加
以說明（見原判決第二三頁），但查乙○○之選任辯護人於原審
始終爭執甲○○之警詢筆錄，不具證據能力（見原審卷第九九頁
），而其在原審審判期日所謂之捨棄，依其陳述之真意，應係捨
棄以證人身分詰問甲○○，並非同意甲○○之警詢筆錄具有證據
能力，此有原審之審判筆錄可稽（見原審卷第一八六頁），原判
決此部分說明，固有不當。但查本件如除去甲○○在警詢之供述
（即原判決第一六、一七頁）部分，仍應為同一事實之認定，揆
之上開說明，乙○○上訴意旨(三)之指摘，亦非適法之第三審上訴
理由。按供述證據前後雖有差異或矛盾，事實審法院非不可本於
經驗及論理法則，斟酌其他情形，作合理之比較，定其取捨，其
就供述證據之一部，認為真實者，予以採取，亦非法則所不許。
因之，證人之供述證據前後縱有差異，事實審法院依憑證人之前
後之供述證據，斟酌其他證據，本於經驗法則與論理法則，取其
認為真實之一部，作為論罪之證據，自屬合法，不能謂所認事實
與供述證據之部分不符，即指判決有證據上理由矛盾之違法。本
件原審綜合上訴人等及證人陳瑞珍、林燕超、白名琪先後之供述
，斟酌其他證據，認定上訴人等有本件加重強盜等罪行，已在判
決內詳述其證據取捨及判斷之理由，核與證據法則並無違背，為
其職權之適法行使，自不能指為違法。上訴人等其餘上訴意旨所
指各節，或於原判決之主旨不生影響之事項任意指摘，或為原審
已審酌屬認事採證、證據取捨及判斷之範疇，為其職權之適法行
使，並無違背證據法則之情形；或事證已臻明確並無再為調查必
要之裁量事項，亦無上訴意旨所指違背法令之情形；核均非法律
規定得為第三審上訴理由之違法情形。上訴意旨徒憑己意任意指
摘，應認其就強盜部分之上訴違背法律上之程式，予以駁回。又
上訴人等牽連所犯之傷害罪（刑法第二百七十七條第一項）及利
用自動付款設備詐欺取財罪（刑法第三百三十九條之二第一項）
部分，屬不得上訴第三審之案件，上訴人等對之一併提起上訴，
自非法之所許，應併予駁回。
據上論結，應依刑事訴訟法第三百九十五條前段，判決如主文。
中    華    民    國  九十五  年    四    月   二十   日
                      最高法院刑事第五庭
                          審判長法官  莊  登  照
                                法官  洪  明  輝
                                法官  黃  一  鑫
                                法官  林  秀  夫
                                法官  徐  昌  錦
      本件正本證明與原本無異
                                      書  記  官
中    華    民    國  九十五  年    四    月  二十七  日
                                                   ｍ


司法院資訊處製作；財團法人民間司法改革基金會備份。
